【裁判字號】    92,簡,140
【裁判日期】    920728
【裁判案由】    綜合所得稅
【裁判全文】
臺北高等行政法院判決                            九十二年度簡字第一四○號
  原      告  甲○○
  被      告  財政部台北市國稅局
  代  表  人  張盛和（局長）
  訴訟代理人  乙○○
右當事人間因綜合所得稅事件，原告不服財政部中華民國九十二年一月三日台財訴字
第○九一○○五五○五○號訴願決定（案號：第00000000號），提起行政訴
訟。本院判決如左：
    主  文
原告之訴駁回。
訴訟費用由原告負擔。
    事  實
緣原告民國（下同）八十九年度綜合所得稅結算申報，經被告核定綜合所得總額為新
台幣（下同）四、九六六、三七七元，淨額為三、九○五、○四五元，應補稅額三二
、八九三元。原告對被告核定其儲蓄投資特別扣除額為九○、七八九元不服，主張其
配偶馬麗渝源自台北銀行股份有限公司（以下簡稱台北銀行）之股利所得二四四、五
五○元，應列為儲蓄投資特別扣除額等語，申請復查，經被告於九十一年八月五日以
財北國稅法字第○九一○二二三○○四號復查決定書駁回申請，原告猶表不服，提起
訴願，亦遭決定駁回，遂向本院提起行政訴訟。茲摘敘兩造主張之理由意旨如次：
一原告主張之理由略謂：(一)原告主張其配偶馬麗渝源自台北銀行之股利所得二四四、
  五五○元，應可列入儲蓄投資特別扣除額內。惟被告及財政部相繼於其復查決定書
  及訴願決定書中，略以股利所得是否適用儲蓄投資特別扣除之規定，應以股利之「
  取得日期」為斷，而其獲配股利之「所屬期間」已非所論等語，率而駁回原告之請
  求。(二)按為配合兩稅合一之實施，自八十八年元月一日起，營業所得稅與綜合所得
  稅之和，減去可扣抵稅額後，即為應稅負總額。依所得稅法第三條之一之說明，營
  利事業繳納屬於八十七年度或八十七年度以後之營利事業所得稅時，除另有規定外
  ，得在盈餘分配時，做為投資人綜合所得稅之可扣抵額。而在分配八十六年度之盈
  餘時，因當時兩稅合一制並未施行，故無可扣抵稅額可供抵繳綜合所得稅。(三)此之
  所以原告配偶馬麗渝所得所屬八十八年度之台北銀行股利總額二一六、七二八元，
  列有可扣抵稅額五四、一七八元；而系爭股利所得所屬年度為八十六年度，並不適
  用兩稅合一制，故無列有可扣抵稅額。(四)徵諸前揭之說明，顯而易見，判別公開發
  行並上市之記名股票股利，是否適用儲蓄投資特別扣除之規定，應以該股利分配時
  （所屬年度）是否適用「兩稅合一制」為斷，而其獲配股利之「給付年度」，已非
  所論。由此可知，所得稅法第十七條之三所示，自八十八年元月一日起取得之股利
  ，不能適用同法第十七條第一項第二款第三目第三小目（儲蓄投資特別扣除額）之
  規定，自係針對適用兩稅合一制之股利而言，故應以股利所得所屬期間為準。(五)綜
  上所述，因系爭股利所得二四四、五五○元，屬八十六年度者，扣繳單位台北銀行
  於八十九年度補分配盈餘，發放股利時，無法開列可扣抵稅額，故開立「各類所得
  扣繳憑單」，而非「股利憑單」，顯不適用兩稅合一制，理當可列入儲蓄投資特別
  扣除額內。請鈞院撤銷訴願決定及原處分關於「否准原告配偶取自台北銀行股利所
  得列為儲蓄投資特別扣除額」部分等語。
二被告主張之理由略謂：(一)原告於辦理八十九年度綜合所得稅結算申報時，列報儲蓄
  投資特別扣除額計二七○、○○○元，被告初查以其配偶馬麗渝源自台北銀行之系
  爭股利所得二四四、五五○元，屬八十八年一月一日以後始由公開發行之上市公司
  配發之股利，不適用儲蓄投資特別扣除之規定乃予剔除，核定本年度之儲蓄投資特
  別扣除額為九○、七八九元。(二)原告訴稱其配偶馬麗渝所獲分配之台北銀行股利所
  得二四四、五五○元，係屬八十六年七月至八十七年六月之所得，應得適用儲蓄投
  資特別扣除額等語。按為配合兩稅合一制度之實施，納稅義務人及與其合併報繳之
  配偶暨受其扶養親屬，自八十八年一月一日起取得公司公開發行並上市之記名股票
  之股利，所得稅法第十七條之三已明定，不適用同法第十七條第一項第二款第三目
  第三小目儲蓄投資特別扣除之規定，是公開發行並上市之記名股票股利，得否適用
  儲蓄投資特別扣除之規定，應以該股利之「取得日期」為斷，而其獲配股利之所得
  所屬期間已非所論。經查本件系爭台北銀行股利所得，為該銀行於八十九年間所配
  發，此有台北銀行填報載明系爭股利取得日為八十九年度之各類所得扣繳暨免扣繳
  憑單影本附卷可稽，徵諸相關規定及前揭說明，即無從適用儲蓄投資特別扣除之規
  定，是原告所訴顯係誤解法令，從而被告未准認列原告本年度之儲蓄投資特別扣除
  額一七九、二一一元﹝計算式：270,000 - 90,789 = 179,211﹞，洵無不合，復查
  決定予以維持，亦無違誤。據上論述，本件原處分、訴願決定均無違誤，請駁回原
  告之訴等語。
      理  由
一按「個人之綜合所得總額，以其全年左列各類所得合併計算之：第一類：營利所得
  ：公司股東所獲分配之股利總額‧‧‧皆屬之。」、「納稅義務人之配偶‧‧‧有
  前條各類所得者，應由納稅義務人合併報繳。」、「按前三條規定計得之個人綜合
  所得總額，減除下列免稅額及扣除額後之餘額，為個人之綜合所得淨額：一、‧‧
  ‧二、扣除額：納稅義務人就左列標準扣除額或列舉扣除額擇一減除外，並減除特
  別扣除額：‧‧‧（三）特別扣除額：‧‧‧３儲蓄投資特別扣除：納稅義務人及
  與其合併報繳之配偶暨受其扶養親屬於金融機構之存款、公債、公司債、金融債券
  之利息，儲蓄性質信託資金之收益及公司公開發行並上市之記名股票之股利，合計
  全年不超過二十七萬元者，得全數扣除，超過二十七萬元者，以扣除二十七萬元為
  限。‧‧‧。」、「納稅義人及與其合併報繳之配偶暨受其扶養親屬，自中華民國
  八十八年一月一日起取得公司公開發行並上市之記名股票之股利，不適用第十七條
  第一項第二款第三目第三小目儲蓄投資特別扣除之規定。」分別為行為時所得稅法
  第十四條第一項第一類、第十五條第一項、第十七條第一項第二款第三目第三小目
  及第十七條之三所明定。
二查原告八十九年度綜合所得稅結算申報時，列報儲蓄投資特別扣除額計二七○、○
  ○○元，被告初查以其配偶馬麗渝源自台北銀行之系爭股利所得二四四、五五○元
  ，屬八十八年一月一日以後始由公開發行之上市公司配發之股利，不適用儲蓄投資
  特別扣除之規定乃予剔除，核定本年度之儲蓄投資特別扣除額為九○、七八九元，
  此分別有結算申報書及核定通知書附原處分卷可稽。雖原告訴稱：其配偶馬麗渝所
  獲分配之台北銀行股利所得二四四、五五○元，係屬八十六年七月至八十七年六月
  之所得，應得適用儲蓄投資特別扣除額乙節。按為配合兩稅合一制度之實施，納稅
  義務人及與其合併報繳之配偶暨受其扶養親屬，自八十八年一月一日起取得公司公
  開發行並上市之記名股票之股利，首揭所得稅法第十七條之三已明定，不適用同法
  第十七條第一項第二款第三目第三小目儲蓄投資特別扣除之規定，是公開發行並上
  市之記名股票股利，得否適用儲蓄投資特別扣除之規定，應以該股利之「取得日期
  」為斷，而其獲配股利之所得所屬期間，則非所問。經查系爭台北銀行股利所得，
  為該銀行於八十九年間所配發，此亦有台北銀行填報載明系爭股利取得日為八十九
  年度之各類所得扣繳暨免扣繳憑單附原處分卷可憑，揆諸相關規定，即無從適用儲
  蓄投資特別扣除之規定，是原告所訴顯係對法令誤解，從而被告否准其認列本年度
  之儲蓄投資特別扣除額一七九、二一一元﹝計算式：270,000 - 90,789 = 179,211
  ﹞，核無不合，訴願決定，予以維持，亦無不合，原告起訴意旨，非有理由，應予
  駁回。
三綜上論結，本件原告之訴為無理由，依行政訴訟法第二百三十六條、第九十八條第
  三項前段，判決如主文。
中      華      民      國    九十二    年      七      月    二十八    日
                            臺 北 高 等 行 政 法 院  第 一 庭
                                                     法    官  黃本仁
右為正本係照原本作成。
本件以訴訟事件所涉及之法律見解具有原則性者為限，始得於本判決送達後二十日內
向本院提出上訴狀並表明上訴理由，如已於本判決宣示後送達前提起上訴者，應於判
決送達後二十日內補具上訴理由（均按他造人數附繕本），且經最高行政法院許可後
方得上訴。
中      華      民      國    九十二    年      七      月    二十九    日
                                                     書 記 官  姚國華


司法院資訊處製作；財團法人民間司法改革基金會備份。
